【裁判字號】    98,交聲,2128
【裁判日期】    980918
【裁判案由】    交管條例聲異
【裁判全文】
臺灣板橋地方法院交通法庭裁定        98年度交聲字第2128號
原處分機關  交通部公路總局臺北區監理所蘆洲監理站
異  議  人  甲○○
上列異議人因不服原處分機關於民國98年7 月21日所為北監蘆字
第裁46-AEX933771號違反道路交通管理事件裁決書所為處分，經
聲明異議，本院裁定如下：
    主  文
異議駁回。
    理  由
一、本件聲明異議意旨詳如附件聲明異議狀所載。
二、按汽車駕駛人，駕駛汽車有違反本條例之行為，經交通勤務
    警察或依法令執行交通稽查任務人員制止時，不聽制止或拒
    絕停車接受稽查而逃逸者，除按各該條規定處罰外，處新臺
    幣3,000 元以上6,000 元以下罰鍰，並記違規點數1 點，且
    汽車駕駛人之行為有不服指揮稽查而逃逸，當場不能或不宜
    攔截製單舉發者，得逕行舉發，道路交通管理處罰條例第60
    條第1 項、第63條第1 項第1 款、第7 條之2 第1 項第4 款
    分別定有明文。
三、經查：異議人甲○○於民國（下同）98年5 月1 日21時41分
    許，騎用M8G-906 號重機車，行經臺北市○○路15號對面，
    違規行駛人行道，經員警鳴笛指揮停車後，仍加速駛離乙情
    ，業據原處分機關於移送書中指述綦詳，有「舉發違反道路
    交通管理事件通知單」乙紙，在卷可稽。雖異議人辯稱當時
    並不知道有員警叫我，也沒有吹哨，更沒有加速逃逸云云，
    然證人即負責舉發之臺北市政府警察局士林分局警備隊員警
    林泰成到庭具結證稱：「（請陳述當時舉發本件違規的經過
    為何?） 當時我在基河路邊人行道上執勤交通舉發勤務，我
    已經有攔下3 、4 部機車正在填單舉發當中，後來看到異議
    人騎機車行駛在基河路15號對面人行道上，就是我填單製發
    所站的位置。他從我旁邊騎過去，因為我已經攔停這麼多人
    ，我當然要把異議人攔停下來，我當時有舉手，說「先生，
    麻煩你停下來」，當時異議人已經騎到我旁邊，他車速滿快
    的，異議人騎超過我2 、3 公尺時，有轉頭過來看，我就鳴
    笛，異議人仍是不理我，就馬上加速騎走了。」、「（當時
    上開機車上有幾個人？）他還有戴一個女生，前座是男生，
    經我當場確認，當天的騎士就是異議人。」等語（見本院98
    年9 月1 日訊問筆錄第2 至3 頁），按交通警員製單舉發違
    反道路交通管理處罰條例所列之違規行為，係公務員基於職
    務上權力，依法就特定之具體事件所為具公法上效果之單方
    行政行為，基於公務員為公法上行為具有公信力之原則，該
    行政處分當可被推定為真正，本此公信原則，立法者乃賦予
    行政機關制定違反道路交通事件統一裁罰標準及處理細則，
    使執勤警員得當機處分以達其維護交通秩序、安全之行政目
    的。反之，若謂公務員一切行政行為均需預留證據以證其實
    ，則國家行政勢必窒礙難行，故於交通警員巡邏或不定點臨
    檢時，在未裝設自動感應攝影器材路段或未隨身攜帶自動感
    應攝影器材時，無法期待執勤警員就一瞬間突發之交通違規
    行為，於發現後能及時攝影取證，事實上僅能仰賴舉發警員
    親身目視所見為之，別無其他舉證之可能，復查無其他證據
    顯示舉發交通警員有故意構陷之情事，自難以舉發警員無法
    提出其他證據佐證，即認其所述不可採信，當時警員係當場
    目擊異議人上開違規全部經過，並立即攔停異議人舉發之，
    則揆諸上開經過情節以觀，舉發警員應無誤判或錯認之虞，
    是異議人上開所辯，自不足採。是本件舉發員警與異議人並
    不相識，亦無宿怨嫌隙，衡情證人應無甘冒偽證罪刑責風險
    而設詞構陷異議人之理，其對當日所見違規情形於具結後堅
    證如上，足認其確係依自己親自見聞所得而為上開供述，且
    依其所述目睹與攔查過程之客觀狀況，亦應無誤看車輛之可
    能。此外復查無其他任何事證可認證人上開證述有何瑕疵或
    與事理相違而可認與事實不符之處，本院依直接審理所得心
    證，認證人依自己親自見聞所為之上開證述應與事實相符。
    本件異議人既未能提出任何關於舉發不實之事證，復查無任
    何證據足資證明執勤員警有何捏造事實違法取締之不法情事
    ，證人即員警林泰成本於維護交通秩序、安全職責所為之舉
    發，自應受到合法、正確之認定，而得據以認定異議人上開
    違規之事實，是異議人拒絕停車接受稽查而逃逸之違規行為
    ，事證明確，堪以認定，異議人空言辯稱員警並沒有舉手示
    意及講話叫我停下來，也沒有鳴笛要我停車受檢，我沒有加
    速跑掉云云，顯係卸責之詞，不足採信。綜上所述，本件原
    處分機關以異議人上開違規行為明確，依道路交通管理處罰
    條例第60條第1 項、第63條第1 項第1 款之規定，裁處異議
    人新臺幣（下同）3000元之罰鍰，並記違規點數1 點，應無
    任何違法或不當之處。茲本件異議人不服原處分機關所為上
    開裁決書之處分，聲明異議，而空言指摘云云，揆諸上述，
    為無理由，應予駁回。
據上論斷，應依道路交通案件處理辦法第19條，裁定如主文。
中    華    民    國    98    年    9    月     18    日
                    交通法庭  法  官  林 晏 鵬
上列正本證明與原本無異。
如不服本裁定，應於裁定送達後五日內敘明抗告理由，向本院提
出抗告狀。
                              書記官  陳 映 孜
中    華    民    國    98    年    9     月    18    日


司法院資訊處製作；財團法人民間司法改革基金會備份。
